【裁判字號】    95,裁,403
【裁判日期】    950227
【裁判案由】    菸酒管理法
【裁判全文】
最  高  行  政  法  院  裁  定
                                     95年度裁字第00403號
抗  告  人  鼎泰有限公司
代  表  人  乙○○
相  對  人  彰化縣政府
代  表  人  甲○○  縣長
上列抗告人因與相對人彰化縣政府間菸酒管理法事件，對於中華
民國94年4月28日臺中高等行政法院94年度訴字第139號裁定提起
抗告，本院裁定如下︰
    主  文
抗告駁回。
抗告訴訟費用由抗告人負擔。
    理  由
一、按抗告法院認抗告為不合法或無理由者，應為駁回抗告之裁
    定。次按行政訴訟法第4條第1項規定：人民因中央或地方機
    關之違法行政處分，認為損害其權利或法律上之利益，經依
    訴願法提起訴願而不服其決定者，得向高等行政法院提起撤
    銷訴訟。而此所謂行政處分，依訴願法第3條第1項規定係指
    中央或地方機關就公法上具體事件所為之決定或其他公權力
    措施而對外直接發生法律效果之單方行政行為而言。
二、本件抗告意旨略謂：（一）抗告人始終依相關單位來函指示
    於期限內提起訴願及行政訴訟，並請求撤銷相對人行政處分
    及相關罰鍰催繳，程序合法，更何況所聲明之事皆為同一事
    件，並無不合。（二）抗告人經人檢舉於網站刊登商品資訊
    ，未對酒品標示警語，違反菸酒管理法，然抗告人從未委託
    此網路公司刊登廣告，且自民國（下同）90年起已不進口酒
    類產品，但相對人竟不使用公權力查明，反要求抗告人提出
    證明未與該網路公司為商業合約之文件，乃不合理。再此乳
    酒一般有效期為1年，抗告人自90年起即未再進口，不會做
    無意義的廣告。抗告人為求證此事件，費時搜尋證據，終得
    知抗告人曾於89年3月20日與亞洲上線資訊股份有限公司簽
    約1年試刊於國際貿易網路上，因效果不彰，即未再續約，
    而該公司於89年9月11日轉售給亞普達國際電子商務股份有
    限公司，可能新網路公司（設籍於美國）為充門面招攬客人
    數，又將收購公司之陳舊檔案一併刊登於網站，抗告人才是
    最大的受害者。（三）財政部94年3月1日台財訴字第093005
    39230號訴願決定之教示「本件訴願人如有不服本決定，得
    於本決定書送達次日起2個月內向原處分機關所在地之所屬
    該管高等行政法院提起訴訟」，亦證明抗告人之行政訴訟合
    情合理，應為法之所許。懇請確認抗告人無違反菸酒管理法
    ，並撤銷原處分，以昭公信等語。
三、本院查，抗告人經人檢舉於http://www.iproducts.com.tw
    網站刊載酒類促銷廣告，未標示警語，違反菸酒管理法規定
    ，經相對人審理結果，以93年6月18日彰府財菸裁罰字第10
    號行政處分書，處罰鍰新台幣100,000元，並限期補正。抗
    告人對之不服，提起訴願，經財政部以93年9月17日台財訴
    字第09300397080號訴願決定予以駁回，抗告人已對之循序
    提起行政爭訟，現由本院另案審理中（進行字號94年度抗字
    第323號）。嗣因抗告人迄未繳納系爭罰鍰，相對人乃於93
    年9月30日以府財菸字第0930187085號函（下稱系爭函）予
    以催繳，核該函內容僅稱如逾期仍不繳納，將依行政執行法
    移送法務部行政執行署所屬行政執行處執行，核其內容僅係
    屬強制執行程序前所為之催繳意思通知，純屬觀念通知性質
    ，並非對抗告人之請求有所准駁，即難謂其屬行政處分性質
    。抗告人所稱從未委託此網路公司刊登廣告云云，係對相對
    人93年6月18日彰府財菸裁罰字第10號行政處分書是否合法
    所為之爭執，應於該件之行政救濟中提出，與本件相對人於
    系爭93年9月30日以府財菸字第0930187085號函予以催繳之
    爭議無涉，縱抗告人訴願及行政訴訟之提起均未逾期，訴願
    決定書中亦有得向高等行政法院提起訴訟之教示記載，對系
    爭函非屬行政處分，不得對之提起撤銷訴訟之本質，不生影
    響。揆諸首揭規定，原審認相對人所為之93年9月30日府財
    菸字第0930187085號函非屬行政處分，抗告人對之提起行政
    訴訟，顯非合法，裁定駁回抗告人在原審之訴，並無不合。
    抗告意旨求予確認其無違反菸酒管理法，並撤銷原處分，難
    認為有理由，應予駁回。
四、依行政訴訟法第104條、民事訴訟法第95條、第78條，裁定
    如主文。
中    華    民    國    95    年    2     月    27    日
                  第六庭審判長法  官  張  登  科
                              法  官  簡  朝  振
                              法  官  葉  百  修
                              法  官  高  秀  真
                              法  官  藍  獻  林
以  上  正  本  證  明  與  原  本  無  異
中    華    民    國    95    年    3     月    1     日
                              書記官  劉  文  靜


司法院資訊處製作；財團法人民間司法改革基金會備份。
